臺灣新竹地方法院交通事件裁定　　　　　96年度交聲字第73號
移
異　議　人
即受處分人　甲○○
上列受處分人因違反道路交通管理處罰條例案件，對於交通部公
路總局新竹區監理所新竹市監理站民國96年3 月2 日竹監新三字
第裁51-E00000000號、第裁51-E00000000號裁決處分聲明異議，
本院裁定如下：
    主  文
原處分撤銷。
甲○○不罰。
    理  由
一、原處分機關交通部公路總局新竹區監理所新竹市監理站（下
    稱新竹市監理站）裁決理由略以：異議人即受處分人甲○○
    所有之車牌號碼MU8-590 號重型機車，於民國96年1 月2 日
    上午11時0 分行經寶山鄉○○路與明湖一街口，為新竹縣警
    察局以違反道路交通管理處罰條例第53條第1 項、第60條第
    1 項及第31條第6 項規定，掣開竹縣警交字第E00000000 號
    、第E00000000 號，違反道路交通管理事件通知單（下稱舉
    發通知單），逕行舉發車牌號碼MU8-590 號重型機車「一、
    闖紅燈，二、不服取締逃逸」、「騎機車未戴安全帽」，並
    依規定送達異議人，嗣經異議人於應到案日期內向新竹市監
    理站陳述，經轉舉發單位新竹縣警察局竹東分局於96年2 月
    1 日以東警交字第0966000436號函查覆略以：「…查案內車
    輛於96年1 月2 日11時許，在本轄寶山鄉○○路與明湖一街
    口前違規（騎乘機車未戴安全帽），為本分局員警以明顯手
    勢及哨音示意停車受檢，該車刻意閃避並加速闖紅燈逃逸，
    遂依違反道路交通管理處罰條例第7 條之2 規定逕行舉發。
    」，新竹市監理站乃於96年3 月2 日，依據道路交通管理處
    罰條例第53條第1 項、第60條第1 項、第31條第6 項之規定
    ，分別以竹監新三字第裁51-E00000000號、第裁51-E000000
    00號裁決書裁處異議人新臺幣（下同）4,800 元、500 元罰
    鍰。
二、受處分人即異議人聲明異議意旨則略以：查異議人所屬MU8-
    590 號重型機車於96年1 月2 日被警舉發「機車駕駛人未戴
    安全帽、闖紅燈及拒絕稽查逃逸」違規，惟異議人所屬車輛
    係由異議人及配偶專用，違規當時該車並未交予他人使用，
    亦無失竊紀錄且無行經違規地點寶山鄉○○路，遭警方逕行
    舉發違規事實顯與實情不符，應係警員誤認車號所致。經異
    議人陳述未獲舉發單位同意撤銷，惟亦未檢具相關佐證資料
    ，舉發內容實難令人信服，請求撤銷不法之行政處分等語。
三、按法院受理有關交通事件，準用刑事訴訟法之規定；又違規
    事實應依證據認定之，無證據不得認定其違規事實；再不能
    證明受處分人違規或其行為不罰者，應諭知無罪之判決，道
    路交通管理處罰條例第89條、刑事訴訟法第154 條第2 項、
    第301 條第1 項，分別定有明文。又交通法庭認為聲明異議
    有理由者，應以裁定將原處分經聲明異議部分撤銷，並自為
    裁定，道路交通案件處理辦法第20條前段亦定有明文。
四、移送機關認異議人甲○○有「一、闖紅燈，二、不服取締逃
    逸」及「騎機車未戴安全帽」之行為，無非係以舉發通知單
    影本2 份及舉發單位即新竹縣警察局竹東分局之函覆書函為
    其論據。
五、訊據異議人即受處分人甲○○堅詞否認有任何舉發單位所指
    之違規事實，辯稱：當日無到舉發地點，也無不服取締等語
    。經查：
（一）本件新竹市監理站於96年3 月2 日所為之竹監新三字第裁
      51-E00000000號、第裁51-E00000000號違反道路交通管理
      事件裁決書，係依據舉發通知單，以及舉發單位即新竹縣
      警察局竹東分局96年2 月1 日東警交字第0966000436號函
      查覆略以：「…二、查案內車輛於96年1 月2 日11時許，
      在本轄寶山鄉○○路與明湖一街口前違規（騎乘機車未戴
      安全帽），為本分局員警以明顯手勢及哨音示意停車受檢
      ，該車刻意閃避並加速闖紅燈逃逸，遂依違反道路交通管
      理處罰條例第7 條之2 規定逕行舉發。」，因認異議人違
      反規定而為裁決，此合先敘明。
（二）異議人於本院訊問時陳稱：當天我沒有騎機車從那裡過去
      ，早上在家裡打麻將，這台三陽銀色機車平常都是固定我
      在騎，我太太可以證明那台車當天沒有騎出去等語。又證
      人即異議人之妻傅惠瑜於本院開庭訊問時，當庭告知傅惠
      瑜依刑事訴訟法第180 條之規定得拒絕證言，傅惠瑜仍表
      明願意以證人身分陳述，經法官再告以具結之義務及偽證
      之處罰後，傅惠瑜於本院經隔離訊問時具結證稱：當天休
      息，我睡比較晚，下午1 點多才起來；2 日下午開始打麻
      將，上午都在睡覺；MU8-590 號的機車，大部分都是他在
      騎，偶爾我也會騎，兒子不會騎，他們自己有自己的車子
      ；我在家裡，所以知道車子都在家裡；我兒子自己也有車
      子，而且我們鑰匙都沒有公開放在一個地方大家一起騎，
      鑰匙都是各自保管，如果他要騎也要經過我等語。由此可
      知，車牌號碼MU8-590 號重型機車係由異議人與異議人之
      妻傅惠瑜所使用。考量本件異議人僅係受行政罰鍰之處罰
      ，倘證人傅惠瑜為虛偽之陳述，尚須受刑事偽證罪之追訴
      處罰，衡情，證人應無為免除異議人行政罰鍰之處罰，而
      甘願自陷偽證之刑責之情，參以證人所為之證述亦與異議
      人之陳稱大致相符，是證人傅惠瑜之證詞雖無法直接證明
      當日違規時段該車未出現在違規地點，然該車係由異議人
      夫妻使用之情，應可採信，是異議人陳述本件舉發通知單
      上之機車停放在家中之情，已有幾分真實可信。
（三）再者，經本院審理時傳訊證人即取締異議人違規並填掣舉
      發通知單之警員乙○○具結證述：當時我就是在明湖一街
      路口發現一部三陽銀色重機車，由新竹市往雙溪方向行經
      明湖一街口闖紅燈，我們在他機車前方50公尺處，有哨音
      和手勢示意他停車，結果他沒有停，加速蛇行逃逸；當時
      看到大概30歲左右的人，理平頭，微胖；與庭上的這位異
      議人五官有像，但是是年輕人，身材跟異議人差不多，但
      是比他高一點等語。由證人乙○○之證詞可知，當日違規
      之駕駛人顯非異議人；又該部機車係由異議人夫妻使用之
      情，業如前述，而上開使用該車之人，顯均非警員取締之
      對象，是本件裁決書所指異議人之違規事實，尚乏物證及
      其他人證足資補強證明。
（四）綜上，該機車既於96年1 月2 日停放在異議人之家中，是
      該機車即無可能於違規地點出現。本件既然欠缺積極證據
      足以證明異議人或其所有之上開機車有裁決書所指之違規
      事實，又因異議人對其所辯業已提出適當證據證明之，故
      異議人之辯詞，應可採信。
六、依照上開刑事訴訟法第154 條第2 項規定，犯罪事實應依證
    據認定之，無證據不得認定犯罪事實，從而，本件舉發單位
    所提出之證據，無法證明異議人所有之前開機車確有違規之
    情事，亦尚難僅憑證人即警員乙○○之證述，即遽指異議人
    之機車有違規情形，而異議人上開辯解，尚可採信，應與事
    實相符。綜上所述，新竹市監理站引為異議人有違規情形所
    憑之證據資料，容有合理之懷疑性存在，致使本院無從為異
    議人所有之前開機車確有如上違規情形之確信。此外，復查
    無其他積極事證足認異議人確有新竹市監理站所指之違規行
    為，既不能證明異議人有違規行為，依照刑事訴訟法第301
    條第1 項規定不能證明被告犯罪或其行為不罰者，應諭知無
    罪之判決。從而，原處分機關未予詳查，遽予裁罰，尚有未
    洽，應認本件聲明異議人之異議為有理由，自應將原處分予
    以撤銷，另行諭知聲明異議人不罰之處分。
七、依道路交通案件處理辦法第20條前段，裁定如主文。
中　　華　　民　　國　　96　　年　　4 　　月　　30　　日
                  交通法庭法  官  馮俊郎
以上正本證明與原本無異。
如不服本裁定，應於裁定送達後5 日內向本院提出抗告狀。
中　　華　　民　　國　　96　　年　　4 　　月　　30　　日
                          書記官  鄧雪怡
